【裁判字號】    99,交上訴,9
【裁判日期】    990519
【裁判案由】    公共危險等
【裁判全文】
臺灣高等法院花蓮分院刑事判決         99年度交上訴字第9號
上  訴  人
即  被  告  甲○○
上列上訴人因過失傷害人致重傷案件，不服臺灣花蓮地方法院中
華民國99年2月26日98年度交訴字第40號第一審判決（起訴案號
：臺灣花蓮地方法院檢察署98年度偵字第2024號），提起上訴，
本院判決如下：
    主  文
上訴駁回。
    事  實  及  理  由
一、原審以上訴人即被告（以下稱被告）係觸犯刑法第284條第
    1項後段之過失傷害致重傷罪、第185條之4之肇事逃逸罪，
    二罪間犯意各別，行為互殊，應分論併罰，各處有期徒刑8
    月、有期徒刑1年6月，應執行有期徒刑2年。經本院審理結
    果，認原判決認事用法及量刑並無不當，應予維持，並引用
    第一審判決書記載之事實、證據及理由（如附件）。
二、被告上訴意旨略以：被告於和仁隧道口外主動停車，本欲返
    回事發現場，卻遭證人丙○○要求留置原處，且警方到場時
    ，對於警方之詢問已表明係其肇事，未加以否認，已符合刑
    法第62條自首減輕其刑之規定。惟查：被告車禍肇事後並未
    下車查看及未停留在現場乙節，業經被告在原審供承在卷，
    復為證人丙○○、方治平分別於偵查中證述甚詳。被告於原
    審所選任之辯護人主張本案有自首之情形，惟原審認定被告
    肇事後逃逸，係被民眾發現在和仁土地公廟附近，報警處理
    ，帶回肇事地點現場始承認為肇事當事人，有花蓮縣警察局
    交通事故肇事人自首情形紀錄表在卷可稽。參以證人丙○○
    （具有警察身分）於本院證稱：「我當時坐我同事的自小客
    車，駕駛是我同事陳政義，我坐副駕駛座，我們要去花蓮參
    加自行車的比賽，當時在和仁隧道內，我們往花蓮方向行駛
    ，我的前面有一台福斯的自小客車，該自小客車前面是一台
    大貨車，我後面還有車輛，但是是什麼車我不曉得，後來我
    聽到有引擎加速聲音，從我們車子的後方左側進入對向車道
    然後超越我們的車子超車，該被告的車輛一定要超越前方的
    大貨車後才能轉入自己的車道，但是被告的車子還沒有轉到
    他自己的車道，我就聽到很大的撞擊聲，我們人車繼續行進
    ，撞擊現場的剎那，我沒有看到，當我看到的時候機車駕駛
    人整個人飛上來、摩托車也飛上來，駕駛的安全帽整個跑出
    來，從我們的車子這邊飛過來，然後福斯該部車就去追前面
    肇事的車輛，福斯那台是第一輛去追肇事車輛，我們的車是
    第二部追肇事車輛。我追到肇事車輛是在出了隧道口，該肇
    事車輛停在出了隧道口後右轉一個土地公廟旁邊，肇事者停
    在那邊打手機，一直在講手機。然後我就跟肇事者說你撞到
    人了，為什麼不停下來。我有拿服務證給他看，我是警察。
    並且告訴他你撞到人為何不停下來，我們也有打110、119報
    案。直到派出所或交通警察人員到場的時候，我就告訴到場
    警員說那個人就是肇事者，然後我們就走了」，證人乙○○
    亦於本院證稱：「當時我服務於和平派出所警員，當時我跟
    另外一位同事陳建元在巡邏，接獲我們分局勤務中心通報和
    仁隧道有車禍及肇事逃逸，要我們南下去追查，並到肇事地
    點去查看。我們就往南下追查，當我們到達隧道裡面的時候
    ，受傷者已經被救護車帶走，肇事者也沒有在現場，我們就
    繼續往南下，我們的巡邏車出了和仁隧道口，離肇事地點約
    1 公里處的一個小岔路旁的和仁土地公廟前，被一位警察學
    長丙○○揮手攔下，丙○○告訴我們肇事者就是甲○○，當
    時他有告訴我們他也是警察。我們就請被告提出駕照、行照
    。當時我還質問他你為何肇事後還逃離現場，當時他也沒有
    講話。因為本件屬A2，有人受傷的案件，所以就通知分局車
    禍事故處理小組來處理，處理小組的警員叫蔡國光，我們等
    到處理小組人員到場後，我們就把被告帶到肇事現場。（被
    告問：你到現場有無看到我？當天是我主動告訴你我是肇事
    者？）我到現場有看到你。你沒有告訴我你是肇事者」各等
    語，且被告於本院亦承認其未打電話報警，僅打兩通電話給
    拖車場，是以被告並未於偵查機關尚未發覺犯罪之前向該管
    機關申告自己犯罪之事實而自願接受法院之裁判，不符刑法
    第62條自首之規定，至為明顯。被告所辯稱已主動向警察承
    認伊係肇事者，符合自首規定云云，即無可採。從而本件上
    訴並無理由，應予駁回。
據上論斷，應依刑事訴訟法第373條、第368條，判決如主文。
本案經檢察官丁○○到庭執行職務。
中    華    民    國    99    年    5    月     19    日
                刑事庭    審判長法  官 謝志揚
                                法  官 賴淳良
                                法  官 張健河
以上正本證明與原本無異。
肇事逃逸部分如不服本判決，應於收受送達後10日內向本院提出
上訴書狀，其未敘述理由者，並得於提起上訴狀後10日內向本院
補提理由書（均須按他造當事人之人數附繕本）「切勿逕送上級
法院」。
因過失傷害人致重傷部分不得上訴。
肇事逃逸部分告訴人或被害人如對於本判決不服者，應具備理由
請求檢察官上訴，其上訴期間之計算係以檢察官收受判決正本之
日期為準。
中    華    民    國    99    年    5     月    19    日
                                書記官 陳萬山
附錄：本案論罪科刑法條全文
中華民國刑法第284條
（過失傷害罪）
因過失傷害人者，處6月以下有期徒刑、拘役或5百元以下罰金，
致重傷者，處1年以下有期徒刑、拘役或5百元以下罰金。
從事業務之人，因業務上之過失傷害人者，處 1 年以下有期徒
刑、拘役或1千元以下罰金，致重傷者，處3年以下有期徒刑、拘
役或2千元以下罰金。
中華民國刑法第185條之4
（肇事遺棄罪）
駕駛動力交通工具肇事，致人死傷而逃逸者，處 6 月以上 5 年
以下有期徒刑。

司法院資訊處製作；財團法人民間司法改革基金會備份。
